臺灣高等法院臺南分院民事判決
109年度上易字第264號
上  訴  人  呂春田  
            張岑瑗  

            程秀雲  


前列二人共同
訴訟代理人  江信賢律師
            蔡麗珠律師
            蘇榕芝律師
            林宜嫻律師
被  上訴人  吳美麗  
訴訟代理人  徐朝琴律師
上列當事人間請求侵權行為損害賠償事件，上訴人對於中華民國
109年6月12日臺灣臺南地方法院第一審判決（109年度訴字第227
號）提起上訴，本院於109年12月29日言詞辯論終結，判決如下
：
    主  文
上訴駁回。
第二審訴訟費用由上訴人乙○○、丙○○連帶負擔二分之一，由上訴
人乙○○、丁○○連帶負擔二分之一。
    事實及理由
一、上訴人乙○○經合法通知無正當理由未於言詞辯論期日到庭，
    爰依被上訴人之聲請，由其一造辯論而為判決。
二、被上訴人起訴主張：上訴人乙○○為伊之配偶，卻自民國（下
    同）107年9月起與上訴人丙○○交往甚為密切，於107年9月26
    日與上訴人丙○○前往臺南市○○區○○街○段000號○○精品商旅同
    宿，復於107年12月17日先後前往○○○○○溫泉會館（門牌號碼
    臺南市○○區○○里00號）及台南○○○○汽車旅館休息，事後又前
    往高雄市○○區○○路○段000號的海魚翅火鍋用膳。二人交往期
    間，上訴人乙○○更不時出入上訴人丙○○之住家，與上訴人丙
    ○○會面、一同出遊及用餐，顯見二人關係親密，已逾越正常
    交往之分際。上訴人乙○○另於107年9月27日與上訴人丁○○一
    同前往臺南市○區○○路00巷0號○○精品汽車旅館同宿，又於10
    8年3月29日與上訴人丁○○前往○○精品商旅休息。二人交往期
    間，上訴人乙○○甚至會專程前往機場接送上訴人丁○○，一同
    出遊、外出用餐，宛如夫妻般親密，亦已逾越一般社會通念
    所不能容忍之程度。上訴人等人上開婚外情行為，使伊苦心
    經營之婚姻關係破裂，嚴重侵害伊之配偶權，使伊身心因此
    遭受極大痛苦，伊自得依民法第195條第1項、第3項規定侵
    權行為之法律關係，請求上訴人乙○○、丙○○連帶賠償精神慰
    撫金15萬元及自起訴狀繕本送達翌日起算之法定遲延利息，
    請求上訴人乙○○、丁○○連帶賠償精神慰撫金15萬元及自起訴
    狀繕本送達翌日起算之法定遲延利息。原審判命上訴人等如
    數給付，並無不當等語，並答辯聲明：上訴駁回。（被上訴
    人於原審請求上訴人乙○○、丙○○連帶給付50萬元本息，請求
    上訴人乙○○、丁○○連帶給付50萬元本息，經原審判命上訴人
    乙○○、丙○○連帶給付15萬元本息，上訴人乙○○、丁○○連帶給
    付15萬元本息，駁回被上訴人其餘請求，就駁回部分，未據
    被上訴人聲明不服，已告確定）
三、被上訴人丙○○、丁○○則以：上訴人乙○○未與上訴人丙○○前往
    被上訴人主張之地點，亦未攜同上訴人丁○○前往○○精品汽車
    旅館，僅曾因上訴人丁○○身體不適，於108年3月29日陪同進
    入○○精品商旅休息，並無被上訴人所主張上開婚外情之事實
    。被上訴人所提出之照片模糊不清，且照片中兩人之互動未
    有親吻、擁抱等逾越正常男女之交往分際，被上訴人主張其
    配偶權因此受侵害，為不可採，且被上訴人請求之精神慰撫
    金亦屬過高。是原審准被上訴人之請求，顯有違誤，為此提
    起上訴，並聲明：㈠原判決不利於上訴人部分廢棄。㈡上開廢
    棄部分，被上訴人在第一審之訴駁回。
四、上訴人乙○○經合法通知未於言詞辯論期日到庭，據其之前之
    陳述則以：伊未與上訴人丙○○前往被上訴人主張之地點，亦
    未攜同上訴人丁○○前往○○精品汽車旅館，僅曾因上訴人丁○○
    身體不適，於108年3月29日陪同進入○○精品商旅休息，並無
    被上訴人所主張上開婚外情之事實。被上訴人所提出之照片
    模糊不清，且照片中兩人之互動未有親吻、擁抱等逾越正常
    男女之交往分際，被上訴人主張其配偶權因此受侵害，為不
    可採，且被上訴人請求之精神慰撫金亦屬過高。原審准被上
    訴人之請求，顯有違誤，為此提起上訴，並聲明：㈠原判決
    不利於上訴人部分廢棄。㈡上開廢棄部分，被上訴人在第一
    審之訴駁回。　　
五、兩造不爭執之事實：（本院卷第154頁）
  ㈠被上訴人與上訴人乙○○於80年5月6日結婚，目前婚姻關係存
    續中。（原審卷第97頁）
  ㈡上訴人乙○○曾於108年3月29日與上訴人丁○○進入○○精品商旅
    休息。（原審卷第135頁）
  ㈢車牌號碼0000-00號賓士汽車為上訴人乙○○所有。
六、兩造之爭點：（本院卷第154頁）
  ㈠被上訴人依民法第195條第1項前段、第3項規定侵權行為之法
    律關係，請求上訴人乙○○及丙○○連帶賠償精神上所受損害15
    萬元暨法定遲延利息，有無理由？
  ㈡被上訴人依民法第195條第1項前段、第3項規定侵權行為之法
    律關係，請求上訴人乙○○及丁○○連帶賠償精神上所受損害15
    萬元暨法定遲延利息，有無理由？
七、得心證之理由：
  ㈠按婚姻之本質係以終生共同生活為其目的，進而要求夫妻間
    為謀共同生活之幸福營運，建立在真摯之感情為基礎，互信
    、互諒、互愛，尤其必須以誠相待，才能建立品質良善之精
    神、經濟及至夫妻親密性生活等多層面之生活關係。若夫妻
    之一方與配偶以外之異性過從甚密，已逾越通常社交禮節範
    疇，即有損婚姻之信賴，實已非一般婚姻互守忠誠義務之配
    偶所得容忍。
　㈡被上訴人主張上訴人乙○○與上訴人丙○○於107年9月26日前往
    臺南市○○區○○街○段000號○○精品旅館同宿，於107年12月17
    日前往臺南市○○區○○○00號○○○○○溫泉會館，接著再前往台南
    ○○○○汽車旅館等情，雖為上訴人乙○○、丙○○所否認，然查：
　⒈觀之被上訴人所提出之原證2照片（原審卷第113頁）及錄影
    光碟（檔案名稱：MAH07790），可見車牌號碼0000-00號自
    小客車内暫停於○○DRYAD MOTEL (DRYAD○○餐廳）車道口，正
    副駕駛座均有坐人，正駕駛座是上訴人乙○○，副駕駛座之人
    則以鏡子整理儀容，被鏡子擋住看不清楚，嗣該自小客車起
    步並右轉，駛入馬路（本院卷第147頁），而車牌號碼0000-
    00號自小客車為上訴人乙○○所有，衡情應為上訴人乙○○所駕
    駛，足認上訴人乙○○確有與非配偶之女子至○○精品旅館投宿
    休息之事實。
　⒉另觀之被上訴人所提出原證3照片（原審卷第117頁）及錄影
    光碟（檔案名稱：C0612、C0613），可見○○○○○溫泉會館之
    字樣，及於停車場内，有一男一女各自走到車牌號碼0000-0
    0號自小客車駕駛、副駕駛座旁，該女子有背著一個粉紅色
    袋子，男子先進入車内，女子則先放置物品至後車廂後再進
    入車内，之後車子駛離停車格（本院卷第148頁）。而車牌
    號碼0000- 00號自小客車為上訴人乙○○所有，衡情應為上訴
    人乙○○所駕駛，足認上訴人乙○○確有與非配偶之女子至○○○○
    ○溫泉會館投宿休息之事實。
　⒊再據證人林思漩於原審到庭證稱：我知道乙○○，因為甲○○會
    跟我聊到他先生，有看過乙○○照片，也會陪被上訴人去跟看
    乙○○。我知道丙○○，她是做美容美體，因為我受被上訴人請
    託，我有去她店裡消費，當丙○○為我服務時，我幫甲○○轉達
    乙○○是有配偶的人，請丙○○不要再跟乙○○聯繫。107 年9 月
    26日有陪同甲○○跟看上訴人乙○○，因為甲○○在工廠聽到乙○○
    要出去，甲○○打電話給我，問我有沒有空，然後我就開車去
    接甲○○（甲○○已經離開工廠），再去工廠外面等，然後乙○○
    出門我們就一直跟，看到乙○○先去美容工作室接丙○○，再去
    ○○旅館。可以確定是乙○○及丙○○本人。因為我有看到他們二
    人的臉。乙○○及丙○○大約下午2-4時何時進入○○旅館，大約
    是進去1-2 小時後離開。107 年12月17日當天也是甲○○打電
    話給我，問我有沒有空，然後我就開車去接甲○○。看到乙○○
    先去美容工作室接丙○○，再去○○溫泉旅館。可以確定是乙○○
    及丙○○本人，因為我有看到他們二人的臉。乙○○及丙○○大約
    下午1-2時進入○○溫泉旅館，大約下午3-5點之間離開，乙○○
    及丙○○於當日離開○○溫泉旅館後，大約晚上7-8時又回○○○○
    春天汽車旅館，大約是進去1-2 小時後離開等語綦詳（原審
    卷第198頁），而證人林思漩與兩造並無特殊親誼，衡情應
    無故意構陷上訴人乙○○、丙○○而自陷偽證罪責之理，其所言
    又與前開照片及錄影光碟所見相符，應認為可採。至上訴人
    雖辯稱證人林思漩並不認識上訴人乙○○，僅看過照片，何以
    能辨認是否為上訴人乙○○？又證人林思漩並未與被上訴人同
    住附近，自家中驅車至被上訴人住家或工廠，亦需相當時間
    ，如何親眼見聞上訴人乙○○出門、接送上訴人丙○○、丁○○？
    又如何能拍攝上開照片云云，然證人林思漩係與被上訴人同
    行並拍攝照片，被上訴人自無誤認上訴人乙○○之可能，又被
    上訴人得知上訴人乙○○欲出門之時點，與上訴人乙○○實際出
    門之時點，亦有可能有相當時間差，是若證人林思漩接獲通
    知後隨即前往被上訴人家中或工廠，自非無親自跟車見聞之
    可能，是上訴人前開所辯，尚不足以否定證人林思漩證詞之
    憑信性，而不可採。
　⒋至上訴人丙○○雖提出○○○美妍館顧客預約表（本院卷第125、1
    27頁），辯稱其於107年9月26日、107年12月17日均有客戶
    預約施作美容保養，並未休假云云，然前開預約表已據被上
    訴人否認為真正，且觀之前開預約表，並未見製作人為何人
    ，況既僅為預約，自有可能嗣後取消，是難憑此即認上訴人
    丙○○前開所辯為可採。
　⒌綜上，被上訴人主張上訴人乙○○與丙○○於107年9月26日前往
    臺南市○○區○○街○段000號○○精品旅館同宿，於107年12月17
    日前往臺南市○○區○○○00號○○○○○溫泉會館，接著再前往○○○○
    汽車旅館之事實，應堪信為真實。
　㈢被上訴人主張上訴人乙○○於107年9月27日與上訴人丁○○一同
    前往臺南市○區○○路00巷0號○○精品汽車旅館同宿之事實，雖
    為上訴人乙○○、丁○○所否認，然觀之被上訴人所提出之原證
    6照片（原審卷第131-133頁）及錄影光碟（編號00016、000
    17），可見車牌號碼0000-00號自小客車等待紅燈，及該自
    小客車停靠於右側路肩，被上訴人丁○○自副駕駛座下車離去
    之畫面（本院卷第149頁），且據證人林思漩於原審到庭證
    稱：我知道丁○○，因為乙○○常常載丁○○出去，我常常跟甲○○
    去跟看乙○○，所以知道丁○○。有一次乙○○和丁○○約在○○食堂
    會合，我陪甲○○對丁○○說，乙○○是有老婆的人，請她不要再
    聯絡乙○○。107年9月27日甲○○打電話給我，問我有沒有空，
    然後我就開車去接甲○○，然後看到乙○○去歸仁圓環接丁○○，
    然後去○○○○汽車旅館。可以確定是乙○○及丁○○本人，因為上
    下車時，我有看到他們二人的臉。乙○○及丁○○大約晚上6-7
    點左右進入○○旅館，大約是進去3小時後離開等語綦詳（原
    審卷第196、198頁），而證人林思漩與兩造並無特殊親誼，
    衡情應無故意構陷上訴人乙○○、丙○○而自陷偽證罪責之理，
    其證言應認為可採。是被上訴人主張之前開事實，應堪信為
    真正。
　㈣被上訴人另主張上訴人乙○○與丁○○於108年3月29日前往臺南
    市○○區○○街○段000號○○精品商旅之事實，雖為被上訴人乙○○
    、丁○○所不爭執，惟辯稱：當日係因丁○○身體不適始至○○精
    品商旅休息，且當日被上訴人報警進入房間時，上訴人乙○○
    與丁○○並無衣衫不整之情形云云。然衡諸常情，身體不適應
    至醫療院所就醫，而非至汽車旅館休息，而一般男女若非過
    從甚密，豈有相約一同至汽車旅館投宿之理，是上訴人前開
    所辯，顯偏離社會常情，為不可採。　
　㈤至上訴人等固辯稱照片中之人未有親吻、擁抱等互動，難認
    上訴人丙○○、丁○○與上訴人乙○○於汽車旅館內，除聊天外，
    有做出其他逾越男女分際之行為云云，然查，依一般社會常
    情，如屬正常朋友關係，其碰面、交誼之場所，通常為眾人
    得以共見共聞之公開場所，如餐廳、電影院、百貨公司、公
    園等，不會一同至汽車旅館投宿，會前往汽車旅館約會者，
    通常係具有特殊情誼之男女朋友關係。上訴人乙○○為有配偶
    之人，與配偶以外之異性即上訴人丙○○、丁○○分別共同前往
    旅館投宿，孤男寡女共處一室，依一般社會通念，足認其關
    係甚為親密，顯有逾越一般男女通常社交禮節範疇之交往關
    係，已攪擾上訴人乙○○與被上訴人間婚姻共同生活之圓滿、
    安全及幸福狀態，造成其婚姻關係之裂痕。上訴人前開所辯
    ，為不可採。
　㈥按因故意或過失，不法侵害他人之權利者，負損害賠償責任
    。不法侵害他人之身體、健康、名譽、自由、信用、隱私、
    貞操，或不法侵害其他人格法益而情節重大者，被害人雖非
    財產上之損害，亦得請求賠償相當之金額。此項規定，於不
    法侵害他人基於父、母、子、女或配偶關係之身分法益而情
    節重大者，準用之，又數人共同不法侵害他人之權利者，連
    帶負損害賠償責任。民法第184條第1項前段、第185條第1項
    前段、第195條第1項、第3項分別定有明文。上訴人丙○○、
    丁○○均明知上訴人乙○○為有配偶之人，此據其等自陳在卷（
    本院卷第107頁），而上訴人乙○○與丙○○間之交往、上訴人
    乙○○與丁○○間之交往，雖無證據足證有性器官接合之通、相
    姦程度，但本諸社會一般人之評價，既已逾越通常社交禮節
    範疇，而足以干擾婚姻之本質，破壞被上訴人對於婚姻和諧
    圓滿之期待，及對於配偶之一方忠誠義務之要求，對被上訴
    人基於配偶所生身分法益，自屬構成侵害且情節重大。則被
    上訴人主張前開規定，請求上訴人乙○○、丙○○及上訴人乙○○
    、丁○○分別連帶負非財產上之損害賠償責任，自屬有據。
　㈦次按非財產上損害之慰撫金數額，究竟若干為適當，應斟酌
    兩造身分、地位及經濟狀況等情事。本院審酌：⒈被上訴人
    於105年至107年間所得總額分別為42萬0,330元、57萬1,246
    元、59萬4,784元，名下有投資11筆（財產總額為176萬4,24
    0元）；上訴人乙○○於105年至107年間所得總額分別為111萬
    3,013元、84萬7,180元、39萬5,179元，名下有房屋1棟、土
    地1筆、汽車2輛、投資2筆（財產總額1,039萬8,600元）；
    上訴人丙○○於105年至107年間所得總額分別為15萬6,471元
    、10萬8,837元、9萬元，名下並無財產；上訴人丁○○於105
    年至107年間所得總額則分別為24萬8,345元、26萬2,550元
    、31萬0,848元，名下有汽車1輛，有兩造稅務電子閘門財產
    所得調件明細表在卷可稽（原審卷第49至84-6頁）；⒉上訴
    人丙○○為高中畢業，從事美容相關行業，每月收入約1至2萬
    元，上訴人丁○○為高中畢業，擔任製作車燈公司之作業員，
    每月薪資約2萬3,000元，上訴人乙○○為高中肄業，被上訴人
    係六信家商畢業，與上訴人乙○○共同經營○○實業有限公司，
    負責會計業務，業據兩造自陳在卷（本院卷第78頁、第105
    頁、第135頁、第152頁）等兩造身分地位，及被上訴人精神
    上所受痛苦等全部相關情狀，認被上訴人請求上訴人乙○○、
    丙○○連帶賠償15萬元，請求上訴人乙○○、丁○○連帶賠償15萬
    元，應屬相當。
八、綜上所述，被上訴人依民法第185條第1項前段、第195條第1
    項、第3項侵權行為之法律關係，請求上訴人乙○○、丙○○連
    帶給付15萬元，及自起訴狀繕本送達翌日即上訴人乙○○自10
    9年2月28日起、上訴人丙○○自109年4月4日起，均至清償日
    止，按年息百分之5計算之利息，暨請求上訴人乙○○、丁○○
    連帶給付15萬元，及自起訴狀繕本送達翌日即上訴人乙○○自
    109年2月28日起、上訴人丁○○自109年3月28日起，均至清償
    日止，按年息百分之5計算之利息，洵屬有據，應予准許。
    原審就此部分為上訴人敗訴之判決，並無不合。上訴人仍執
    陳詞，指摘原判決此部分不當，求予廢棄改判，為無理由，
    應駁回其上訴。
九、本件事證已臻明確，兩造其餘之攻擊或防禦方法及所用之證
    據，經本院斟酌後，認為均不足以影響本判決之結果，爰不
    逐一論列，併此敘明。
十、據上論結，本件上訴為無理由，依民事訴訟法第463條、第3
    85條第1項前段、第449條第1項、第78條、第85條第1項、第
    2項，判決如主文。　　
中　　華　　民　　國　　110 　年　　1 　　月　　19　　日
                  民事第四庭    審判長法  官  翁金緞

                                      法  官  黃義成

                                      法  官  藍雅清
上為正本係照原本作成。
不得上訴。
中　　華　　民　　國　　110 　年　　1 　　月　　19　　日

                                      書記官  陳筱婷